臺灣苗栗地方法院民事判決　　　　　　　 91年度訴字第469號
原　　　告　卯○○○
　　　　　　ｉ○○
　　　　　　Ｚ○○
　　　　　　　　　　　　號5樓.
　　　　　　ｆ○○
　　　　　　ｅ○○
共　　　同
訴訟代理人　陳淑芬律師
複　代理人　甲乙○
　　　　　　ｎ○○
被　　　告　ｇ○○○
　　　　　　　　　　　　號
　　　　　　未○○
　　　　　　Ｆ○○
　　　　　　　　　　　　樓
　　　　　　巳○○
　　　　　　辰○○○
　　　　　　　　　　　　巷2號.
　　　　　　Ｘ○○
　　　　　　　　　　　　巷1號.
　　　　　　辛○○○
　　　　　　ａ○○
　　　　　　ｊ○○
　　　　　　　　　　　　之1號.
　　　　　　ｂ○○
　　　　　　　　　　　　號4樓.
　　　　　　申○○
　　　　　　　　　　　　號
兼上列11人
共　　　同
訴訟代理人　ｃ○○　　住苗栗縣.
　　　　　　　　　　　身分證統.
被　　　告　ｚ○○　　住苗栗縣.
　　　　　　　　　　　　號
　　　　　　　　　　　身分證統.
　　　　　　庚○○○　住苗栗縣.
　　　　　　　　　　　　69
　　　　　　　　　　　身分證統.
　　　　　　Ｇ○○　　住苗栗縣.
　　　　　　　　　　　　巷2號.
　　　　　　　　　　　身分證統.
上列　 3人
共　　　同
訴訟代理人　Ｌ○○　　住苗栗縣.
被　　　告　Ｑ○○　　住台北市○○區○○里○鄰○○路○段65
　　　　　　　　　　　　號8樓.
　　　　　　　　　　　身分證統.
　　　　　　天○○　　住台北市○○區○○里○○鄰○○街149
　　　　　　　　　　　　巷臨5.
　　　　　　　　　　　身分證統.
　　　　　　Ｃ○○　　住台北縣永和市○○里○○鄰○○街143
　　　　　　　　　　　　號2 .
　　　　　　　　　　　身分證統.
　　　　　　Ｓ○○　　住苗栗縣.
　　　　　　　　　　　身分證統.
　　　　　　Ｐ○○○　住苗栗縣.
　　　　　　　　　　　　3樓
　　　　　　　　　　　身分證統.
　　　　　　Ｂ○○　　住苗栗縣.
　　　　　　　　　　　身分證統.
　　　　　　Ｏ○○　　住同上
　　　　　　　　　　　身分證統.
　　　　　　Ｎ○○　　住苗栗縣.
　　　　　　Ａ○○○　住新竹市.
　　　　　　　　　　　身分證統.
　　　　　　黃○○　　住新竹縣.
　　　　　　　　　　　　巷36.
　　　　　　　　　　　身分證統.
　　　　　　Ｄ○○　　住台北市○○區○○里○ 鄰○○○路3
　　　　　　　　　　　　段50.
　　　　　　　　　　　身分證統.
　　　　　　Ｖ○○　　住新竹市.
　　　　　　　　　　　　26號.
　　　　　　　　　　　身分證統.
　　　　　　酉○○　　住新竹市.
　　　　　　　　　　　　64巷.
　　　　　　　　　　　身分證統.
　　　　　　己○○○　住苗栗縣.
　　　　　　　　　　　身分證統.
　　　　　　ｏ○○　　住苗栗縣.
　　　　　　　　　　　　巷16.
　　　　　　　　　　　身分證統.
　　　　　　ｐ○○　　住苗栗縣.
　　　　　　　　　　　　號
　　　　　　　　　　　身分證統.
　　　　　　丑○○　　住苗栗縣.
　　　　　　　　　　　　號
　　　　　　　　　　　身分證統.
　　　　　　Ｕ○○即湯昇枝之承.
　　　　　　　　　　　住新竹市.
　　　　　　　　　　　　之10.
　　　　　　Ｔ○○即湯昇枝之承.
　　　　　　　　　　　住同上
　　　　　　宙○○即湯慶銓之承.
　　　　　　　　　　　住苗栗縣.
　　　　　　　　　　　　0巷1.
　　　　　　　　　　　身分證統.
　　　　　　亥○○即湯慶銓之承.
　　　　　　　　　　　住同上
　　　　　　　　　　　身分證統.
　　　　　　宇○○即湯慶銓之承.
　　　　　　　　　　　住苗栗縣.
　　　　　　　　　　　　號
　　　　　　　　　　　身分證統.
上列22　人
共　　　同
訴訟代理人　Ｈ○○　　住苗栗市.
被　　　告　Ｒ○○　　住台北市○○區○○里○○鄰○○街244
　　　　　　　　　　　　巷38.
　　　　　　　　　　　身分證統.
　　　　　　ｗ○○　　住花蓮縣.
　　　　　　　　　　　　號
　　　　　　　　　　　身分證統.
　　　　　　甲○○　　住苗栗縣.
　　　　　　　　　　　身分證統.
　　　　　　ｓ○○　　住同上
　　　　　　　　　　　身分證統.
　　　　　　ｕ○○　　住同上
　　　　　　　　　　　身分證統.
　　　　　　ｘ○○　　住花蓮縣.
　　　　　　　　　　　　巷20.
　　　　　　　　　　　身分證統.
　　　　　　ｒ○○　　住花蓮縣.
　　　　　　　　　　　　巷7號.
　　　　　　　　　　　身分證統.
　　　　　　ｙ○○　　住花蓮縣.
　　　　　　　　　　　　號
　　　　　　　　　　　身分證統.
　　　　　　ｑ○○　　住同上
　　　　　　　　　　　身分證統.
　　　　　　ｔ○○　　住花蓮縣.
　　　　　　　　　　　　街20.
　　　　　　　　　　　身分證統.
　　　　　　ｖ○○　　住花蓮縣.
　　　　　　　　　　　身分證統.
　　　　　　ｋ○○○　住苗栗縣.
　　　　　　　　　　　身分證統.
　　　　　　癸○○○　住苗栗縣.
　　　　　　　　　　　　1號
　　　　　　　　　　　身分證統.
　　　　　　乙○○○　住台北市○○區○○里○○鄰○○路○段1
　　　　　　　　　　　　34巷.
　　　　　　　　　　　身分證統.
　　　　　　Ｋ○○○　住台北縣板橋市○○里○ 鄰○○路202
　　　　　　　　　　　　巷10.
　　　　　　　　　　　身分證統.
　　　　　　玄○○　　住苗栗縣.
　　　　　　　　　　　身分證統.
　　　　　　壬○○　　住苗栗縣.
　　　　　　　　　　　身分證統.
　　　　　　戌○○　　住苗栗縣.
　　　　　　　　　　　　121.
　　　　　　　　　　　身分證統.
　　　　　　Ｉ○○○　住苗栗縣.
　　　　　　湯琍棱即寅○○
　　　　　　　　　　　住同上
　　　　　　　　　　　身分證統.
　　　　　　Ｅ○○　　住南投縣.
　　　　　　　　　　　　號
　　　　　　　　　　　身分證統.
　　　　　　午○○　　住苗栗縣.
　　　　　　地○○　　住苗栗縣.
　　　　　　ｈ○○　　住苗栗縣.
　　　　　　　　　　　　巷10.
　　　　　　宇○○　　住苗栗縣.
兼上列25人
共　　　同
訴訟代理人　Ｊ○○　　住苗栗縣.
　　　　　　　　　　　身分證統.
被　　　告　丙○○即徐天財之承.
　　　　　　　　　　　住苗栗縣.
　　　　　　　　　　　身分證統.
訴訟代理人　戊○○○　住苗栗縣.
　　　　　　　　　　　身分證統.
被　　　告　甲甲○　　住苗栗縣.
　　　　　　　　　　　　3號
　　　　　　　　　　　身分證統.
兼上列1 人
訴訟代理人　子○○　　住同上
　　　　　　　　　　　身分證統.
被　　　告　ｍ○○　　住苗栗縣.
　　　　　　　　　　　身分證統.
　　　　　　ｌ○○　　住同上
　　　　　　　　　　　身分證統.
　　　　　　Ｍ○○　　住苗栗縣.
　　　　　　　　　　　　號
　　　　　　　　　　　身分證統.
　　　　　　丁○○　　住苗栗縣.
　　　　　　　　　　　　7號
　　　　　　　　　　　身分證統.
　　　　　　甲丙○　　住苗栗縣.
　　　　　　　　　　　身分證統.
　　　　　　甲丁○即Ｙ○○之承.
　　　　　　　　　　　住苗栗縣.
　　　　　　　　　　　身分證統.
　　　　　　Ｗ○○　　住苗栗縣.
　　　　　　　　　　　身分證統.
　　　　　　ｄ○○　　住苗栗縣.
　　　　　　　　　　　身分證統.
上列當事人間請求確認界址等事件，本院於民國96年5 月1 日言
詞辯論終結，判決如下：
    主  文
被告ｇ○○○、未○○、Ｑ○○、天○○、Ｃ○○應就其被繼承
人湯慶峰所遺坐落苗栗縣苗栗市○○段三二六之四、三二六之十
地號土地之所有權應有部分各四六四六分之三０辦理繼承登記。
被告羅永佑、庚○○○、Ｒ○○應就其被繼承人羅湯順妹所遺坐
落苗栗縣苗栗市○○段三二六之四、三二六之十地號土地之所有
權應有部分各四六四六分之三０辦理繼承登記。
被告ｗ○○、甲○○、ｓ○○、ｕ○○、ｘ○○、ｙ○○、ｖ○
○、ｒ○○、ｑ○○、ｔ○○應就其被繼承人湯廷妹所遺坐落苗
栗縣苗栗市○○段三二六之四、三二六之十地號土地之所有權應
有部分各四六四六分之三０辦理繼承登記。
被告乙○○○、Ｋ○○○、Ｆ○○、巳○○、Ｓ○○應就其被繼
承人湯慶輝所遺坐落苗栗縣苗栗市○○段三二六之四、三二六之
十地號土地之所有權應有部分各四六四六分之三０辦理繼承登記
。
被告Ｐ○○○、玄○○、辰○○○、Ｎ○○、Ｂ○○、Ｏ○○、
Ｇ○○應就其被繼承人湯慶塘所遺坐落苗栗縣苗栗市○○段三二
六之四、三二六之十地號土地之所有權應有部分各四六四六分之
三０辦理繼承登記。
被告Ａ○○○、黃○○、Ｄ○○、Ｖ○○、酉○○、Ｕ○○、Ｔ
○○應就其被繼承人湯慶坤所遺坐落苗栗縣苗栗市○○段三二六
之四、三二六之十地號土地之所有權應有部分各四六四六分之三
０辦理繼承登記。
被告ｃ○○、ａ○○、ｊ○○、ｂ○○、辛○○○應就其被繼承
人湯劉聰妹所遺坐落苗栗縣苗栗市○○段三二六之四、三二六之
十地號土地之所有權應有部分各四六四六分之三五辦理繼承登記
。
被告Ｉ○○○、Ｅ○○、午○○、地○○、寅○○、ｈ○○、宇
○○應就其被繼承人湯慶明所遺坐落苗栗縣苗栗市○○段三二六
之四、三二六之十地號土地之所有權應有部分各四六四六分之六
０，坐落苗栗縣苗栗市○○段三二三之二、三二三之八地號土地
之所有權應有部分各一一二五分之七五，坐落苗栗縣苗栗市○○
段三二三之七地號土地之所有權應有部分一一二五分之一五０，
坐落苗栗縣苗栗市○○段三一八地號土地之所有權應有部分二一
五七分之一八０，坐落苗栗縣苗栗市○○段三二三地號土地之所
有權應有部分四三一四０分之三九九一，均辦理繼承登記。
原告其餘之訴駁回。
訴訟費用由原告負擔。
    事實及理由
壹、程序方面：本件被告子○○、Ｍ○○、丁○○、甲丙○經合
    法通知，均未於最後言詞辯論期日到場，核均無民事訴訟法
    第386 條所列各款情形，爰依原告之聲請，由其一造辯論而
    為判決。
貳、實體方面：
一、原告起訴主張：
  (一)坐落苗栗縣苗栗市○○段318 地號、地目建、面積188 平方
    公尺土地（以下簡稱系爭318 地號土地）原為原告與訴外人
    湯慶明（已歿，應有部分2157分之180） 及被告己○○○、
    Ｗ○○、ｄ○○、丑○○、Ｍ○○、甲丁○所共有；坐落同
    段318 之1 地號、地目建、面積30平方公尺土地（以下簡爭
    系爭318 之1 地號土地）及同段318 之4 地號、地目建、面
    積2 平方公尺土地（以下簡稱系爭318 之4 地號土地）為原
    告與被告ｍ○○、ｌ○○、Ｗ○○、ｄ○○、丑○○、丙○
    ○所共有；坐落同段326 之3 地號、地目建、面積164 平方
    公尺土地（以下簡稱系爭326 之3 地號土地）為原告與被告
    Ｗ○○、ｄ○○所共有；坐落同段326 之4 地號土地、地目
    建、面積124 平方公尺土地（以下簡稱系爭326 之4 地號土
    地）為原告與訴外人湯慶峰（已歿，應有部分4646分之30）
    、羅湯順妹（已歿，應有部分4646分之30）、湯廷妹（已歿
    ，應有部分4646分之30）、湯慶輝（已歿，應有部分4646分
    之30）、湯慶塘（已歿，應有部分4646分之30）、湯慶坤（
    已歿，應有部分4646分之30）、湯劉聰妹（已歿，應有部分
    4646分之35）、湯慶明（已歿，應有部分4646分之60）及被
    告ｋ○○○、癸○○○、Ｘ○○、己○○○、辛○○○、ａ
    ○○、湯荐榮、ｂ○○、ｍ○○、ｌ○○、壬○○、Ｗ○○
    、ｄ○○、Ｍ○○、ｏ○○、戌○○、申○○、ｐ○○、子
    ○○、Ｊ○○、丙○○、宙○○、亥○○、宇○○、甲丁○
    所共有；坐落同段326 之10地號土地、地目建、面積1 平方
    公尺土地（以下簡稱系爭326 之10地號土地）為原告與訴外
    人湯慶峰（已歿，應有部分4646分之30）、羅湯順妹（已歿
    ，應有部分4646分之30）、湯廷妹（已歿，應有部分4646分
    之30）、湯慶輝（已歿，應有部分4646 分 之30）、湯慶塘
    （已歿，應有部分4646分之30）、湯慶坤（已歿，應有部分
    4646分之30）、湯劉聰妹（已歿，應有部分4646分之35）、
    湯慶明（已歿，應有部分4646分之60）及被告ｋ○○○、癸
    ○○○、Ｘ○○、己○○○、辛○○○、ｃ○○、ａ○○、
    湯荐榮、ｂ○○、ｍ○○、ｌ○○、壬○○、Ｗ○○、ｄ○
    ○、Ｍ○○、ｏ○○、戌○○、申○○、ｐ○○、子○○、
    丙○○、宙○○、亥○○、宇○○、甲丁○所共有；坐落同
    段321 地號、地目建、面積90平方公尺土地（以下簡稱系爭
    321 地號土地）及同段321 之4 地號、地目建、面積315 平
    方公尺土地（以下簡稱系爭321 之4 地號土地）為原告與被
    告ｍ○○、ｌ○○、Ｗ○○、ｄ○○、丑○○所共有；坐落
    同段321 之1 地號、地目建、面積134 平方公尺土地（以下
    簡稱系爭321 之1 地號土地）為原告與被告ｍ○○、ｌ○○
    、Ｗ○○、ｄ○○、丑○○、丙○○所共有；坐落同段323
    地號、地目建、面積1600平方公尺土地（以下簡稱系爭323
    地號土地）為原告與訴外人湯慶明（已歿，應有部分43140
    分之3991）及被告ｍ○○、ｌ○○、丁○○、甲甲○、Ｗ○
    ○、ｄ○○、丑○○、子○○、甲丙○、丙○○、甲丁○所
    共有；坐落同段323 之2 地號、地目建、面積984 平方公尺
    土地（以下簡稱系爭323 之2 地號土地）為原告與訴外人湯
    慶明（已歿，應有部分1125分之75）及被告甲甲○、Ｗ○○
    、ｄ○○、丑○○、Ｍ○○、子○○、甲丁○所共有；坐落
    同段323 之7 地號、地目建、面積289 平方公尺土地（以下
    簡稱系爭323 之7 地號土地）為原告與訴外人湯慶明（已歿
    ，應有部分1125分之150） 及被告Ｗ○○、ｄ○○、丑○○
    、Ｍ○○、子○○、甲丁○所共有；坐落同段323 之8 地號
    、地目建、面積99平方公尺土地（以下簡稱系爭323 之8地
    號土地）為原告與訴外人湯慶明（已歿，應有部分1125分之
    75）及被告Ｗ○○、ｄ○○、丑○○、Ｍ○○、子○○、甲
    丁○所共有。
  (二)訴外人湯慶峰已於民國83年2 月5 日死亡，惟其繼承人即被
    告ｇ○○○、未○○、Ｑ○○、天○○、Ｃ○○等人就其被
    繼承人湯慶峰所遺系爭326 之4 、326 之10地號土地應有部
    分各4646分之30迄未辦理繼承登記；訴外人羅湯順妹已於76
    年7 月28日死亡，惟其繼承人即被告羅永佑、庚○○○、Ｒ
    ○○等就其被繼承人羅湯順妹所遺系爭326 之4 、326 之10
    土地應有部分各4646分之30迄未辦理繼承登記；訴外人湯廷
    妹已於73年2 月18日死亡，惟其繼承人即被告ｗ○○、甲○
    ○、ｓ○○、ｕ○○、ｘ○○、ｙ○○、ｖ○○、ｒ○○、
    ｑ○○、ｔ○○等就其被繼承人湯廷妹所遺系爭326 之4 、
    32 6之10地號土地應有部分各4646分之30迄未辦理繼承登記
    ；訴外人湯慶輝已於63年11月21日死亡，惟其繼承人即被告
    乙○○○、Ｋ○○○、Ｆ○○、巳○○即湯國強、Ｓ○○等
    就其被繼承人湯慶輝所遺系爭326 之4 、32 6之10地號土地
    應有部分各4646分之30迄未辦理繼承登記；訴外人湯慶塘已
    於66年9 月27日死亡，惟其繼承人即被告Ｐ○○○、玄○○
    、辰○○○、Ｎ○○、Ｂ○○、Ｏ○○、Ｇ○○等就其被繼
    承人湯慶塘所遺系爭326 之4 、32 6之10地號土地應有部分
    各4646分之30迄未辦理繼承登記；訴外人湯慶坤已於87年11
    月30日死亡，惟其繼承人即被告Ａ○○○、黃○○、Ｄ○○
    、Ｖ○○、酉○○、Ｕ○○、Ｔ○○等就其被繼承人湯慶坤
    所遺系爭326 之4 、32 6之10地號土地應有部分各4646分之
    30迄未辦理繼承登記；訴外人湯劉聰妹已於80年4 月22日死
    亡，惟其繼承人即被告ｃ○○、ａ○○、湯荐榮、ｂ○○、
    辛○○○等就其被繼承人湯劉聰妹所遺系爭326 之4 、32 6
    之10地號土地應有部分各4646分之35迄未辦理繼承登記；訴
    外人湯慶明已於91年9 月19日死亡，惟其繼承人即被告Ｉ○
    ○○、Ｅ○○、午○○、地○○、湯琍棱即寅○○、ｈ○○
    、宇○○等就其被繼承人湯慶明所遺系爭318 地號土地之應
    有部分2157分之180 、系爭326 之4 、326 之10地號土地應
    有部分各4646分之60、系爭323 地號土地應有部分43140 分
    之3991、系爭323 之2 、323 之8 地號土地應有部分各1125
    分之75、系爭323 之7 地號土地應有部分1125分之150 均迄
    未辦理繼承登記。為此，訴請被告ｇ○○○、未○○、Ｑ○
    ○、天○○、Ｃ○○等人應就其被繼承人湯慶峰所遺系爭32
    6 之4 、326 之10地號土地應有部分各4646分之30辦理繼承
    登記；被告羅永佑、庚○○○、Ｒ○○等應就其被繼承人羅
    湯順妹所遺系爭326 之4 、326 之10土地應有部分各4646分
    之30辦理繼承登記；被告ｗ○○、甲○○、ｓ○○、ｕ○○
    、ｘ○○、ｙ○○、ｖ○○、ｒ○○、ｑ○○、ｔ○○等應
    就其被繼承人湯廷妹所遺系爭326 之4 、32 6之10地號土地
    應有部分各4646分之30辦理繼承登記；被告乙○○○、Ｋ○
    ○○、Ｆ○○、巳○○即湯國強、Ｓ○○等應就其被繼承人
    湯慶輝所遺系爭326 之4 、32 6之10地號土地應有部分各46
    46分之30辦理繼承登記；被告Ｐ○○○、玄○○、辰○○○
    、Ｎ○○、Ｂ○○、Ｏ○○、Ｇ○○等應就其被繼承人湯慶
    塘所遺系爭326 之4 、32 6之10地號土地應有部分各4646分
    之30辦理繼承登記；被告Ａ○○○、黃○○、Ｄ○○、Ｖ○
    ○、酉○○、Ｕ○○、Ｔ○○等應就其被繼承人湯慶坤所遺
    系爭326 之4 、32 6之10地號土地應有部分各4646分之30辦
    理繼承登記；被告ｃ○○、ａ○○、湯荐榮、ｂ○○、辛○
    ○○等應就其被繼承人湯劉聰妹所遺系爭326 之4 、32 6之
    10地號土地應有部分各4646分之35辦理繼承登記；被告Ｉ○
    ○○、Ｅ○○、午○○、地○○、湯琍棱即寅○○、ｈ○○
    、宇○○等應就其被繼承人湯慶明所遺系爭318 地號土地之
    應有部分2157分之180 、系爭326 之4 、326 之10地號土地
    應有部分各4646分之60、系爭323 地號土地應有部分43140
    分之3991、系爭323 之2 、323 之8 地號土地應有部分各11
    25分之75、系爭323 之7 地號土地應有部分1125分之15 0辦
    理繼承登記。
  (三)系爭318 、318 之1 、318 之4 、326 之3 、326 之4 、32
    6 之10、321 、321 之1 、321 之4 、323 、323 之2 、32
    3 之7 、323 之8 地號等13筆土地前於52年3 月14日經當時
    共有人即訴外人湯洪良、湯鴻森、湯鴻三、湯葉順妹、湯阿
    滿、湯慶松、陳湯冬妹、湯昇祥、劉開妹、湯慶源、湯慶森
    、湯慶明、Ｙ○○訂定共有土地分割同意書（以下簡稱共有
    土地分割同意書），並於55年4 月30日再經共有人即訴外人
    湯洪良、湯鴻森、湯鴻三訂立共有物分割同意書（以下簡稱
    共有物分割同意書），依上開共有土地分割同意書、共有物
    分割同意書所為協議分割結果，湯鴻三取得如附圖所示編號
    B 部分面積272 平方公尺及編號J 部分面積370 平方公尺土
    地，湯鴻森取得如附圖編號A 部分面積714 平方公尺及編號
    K 部分面積99平方公尺土地。原告卯○○○、ｉ○○、湯賴
    洲為訴外人湯鴻三之繼承人，原告ｆ○○、ｅ○○為訴外人
    湯鴻森之繼承人，而被告等則因繼承等原因而與原告共有前
    開系爭13筆土地。系爭13筆意土地並無不能分割之情形，且
    原共有人即訴外人湯邱英妹、酉○○、彭一國等人前依上開
    52年3 月14日共有土地分割同意書之分割協議訴請鑑定界址
    事件，業經台灣新竹地方法院70年度易字第022 號及台灣高
    等法院70年度上字第2100號判決確定，並於71年12月16日辦
    理共有物分割登記完畢。為此，依上開共有土地分割同意書
    、共有物分割同意書之約定，訴請被告等履行前開分割協議
    等語。並聲明：(1)如主文第1 項至第8 項所示，(2)確認確認
    兩造共有系爭13筆土地，於52年3 月14日及55年4 月30 日
    協議訂立共有土地分割同意書時，原告卯○○○、Ｚ○○、
    ｉ○○所取得土地為如附圖所示編號Ｂ與Ｊ部份，原告ｆ○
    ○、ｅ○○所取得土地為如附圖所示編號Ａ與Ｋ部分，其界
    址如附圖所示之界址線。(3)被告應協同原告就兩造共有之系
    爭13筆土地，依52年3 月14日及55年4 月30日協議訂立之共
    有土地分割同意書，辦理原告卯○○○、Ｚ○○、ｉ○○共
    有取得如附圖所示編號Ｂ與Ｊ部份土地及原告ｆ○○、ｅ○
    ○共有取得如附圖所示編號Ａ與Ｋ部分土地之分割登記，面
    積與界址如上開附圖所示之界址線。
二、被告則以如下情詞置辯，並均聲明原告之訴駁回：
　(一)被告Ｗ○○、ｄ○○、甲甲○、ｍ○○、ｌ○○、Ｉ○○○
  　部分：原告等之被繼承人湯鴻三、湯鴻森訴請鑑定界址事件
    ，前經台灣新竹地方法院於72年8 月15日以72年度易字第7
    號民事判決駁回渠等之請求，並經台灣高等法院於74年4 月
    29日以72年度上字第3231號民事判決駁回渠等之上訴確定，
    原告於事隔17年後再度提起本件訴訟，顯非有理。又系爭共
    有土地分割同意書及共有物分割同意書之原訂同意書人均已
    死亡，無從指界，且上開同意書並無界址，與現況使用亦不
    符。是自應依共有人所有權應有部分，參酌使用之現況予以
    分割等語。
  (二)被告子○○、Ｍ○○、丁○○均未於最後言詞辯論期日到場
    ，惟據渠等於92年7 月16日具狀所為答辯與上揭被告Ｗ○○
    、ｄ○○、甲甲○、ｍ○○、ｌ○○、Ｉ○○○所為答辯意
    旨相同。
  (三)其餘被告等則均以：系爭13筆土地上坐落有湯氏宗祠舊址，
    宗祠建築因年久失修而倒塌，被告等均祈於原地重建，並有
    被告多人表達願意捐地之旨，希能藉由兩造協商，就系爭土
    地作最有效之利用，並完成宗祠重建之目的等語置辯，並聲
    明：原告之訴駁回。
三、本件系爭318 地號土地原為原告與訴外人湯慶明（已歿，應
    有部分2157分之180） 及被告己○○○、Ｗ○○、ｄ○○、
    丑○○、Ｍ○○、甲丁○所共有；系爭318 之1 、318 之4
    地號土地為原告與被告ｍ○○、ｌ○○、Ｗ○○、ｄ○○、
    丑○○、丙○○所共有；系爭326 之3 地號土地為原告與被
    告Ｗ○○、ｄ○○所共有；系爭326 之4 地號土地為原告與
    訴外人湯慶峰（已歿，應有部分4646分之30）、羅湯順妹（
    已歿，應有部分4646分之30）、湯廷妹（已歿，應有部分46
    46分之30）、湯慶輝（已歿，應有部分4646分之30）、湯慶
    塘（已歿，應有部分4646分之30）、湯慶坤（已歿，應有部
    分4646分之30）、湯劉聰妹（已歿，應有部分4646分之35）
    、湯慶明（已歿，應有部分4646分之60）及被告ｋ○○○、
    癸○○○、Ｘ○○、己○○○、辛○○○、ａ○○、湯荐榮
    、ｂ○○、ｍ○○、ｌ○○、壬○○、Ｗ○○、ｄ○○、Ｍ
    ○○、ｏ○○、戌○○、申○○、ｐ○○、子○○、Ｊ○○
    、丙○○、宙○○、亥○○、宇○○、甲丁○所共有；系爭
    326 之10地號土地為原告與訴外人湯慶峰（已歿，應有部分
    4646分之30）、羅湯順妹（已歿，應有部分4646分之30）、
    湯廷妹（已歿，應有部分4646分之30）、湯慶輝（已歿，應
    有部分4646分之30）、湯慶塘（已歿，應有部分4646 分 之
    30）、湯慶坤（已歿，應有部分4646分之30）、湯劉聰妹（
    已歿，應有部分4646分之35）、湯慶明（已歿，應有部分46
    46分之60）及被告ｋ○○○、癸○○○、Ｘ○○、己○○○
    、辛○○○、ｃ○○、ａ○○、湯荐榮、ｂ○○、ｍ○○、
    ｌ○○、壬○○、Ｗ○○、ｄ○○、Ｍ○○、ｏ○○、戌○
    ○、申○○、ｐ○○、子○○、丙○○、宙○○、亥○○、
    宇○○、甲丁○所共有；系爭321 、321 之4 地號土地為原
    告與被告ｍ○○、ｌ○○、Ｗ○○、ｄ○○、丑○○所共有
    ；系爭321 之1 地號土地為原告與被告ｍ○○、ｌ○○、Ｗ
    ○○、ｄ○○、丑○○、丙○○所共有；系爭323 地號土地
    ）為原告與訴外人湯慶明（已歿，應有部分43140 分之3991
    ）及被告ｍ○○、ｌ○○、丁○○、甲甲○、Ｗ○○、ｄ○
    ○、丑○○、子○○、甲丙○、丙○○、甲丁○所共有；系
    323 之2 地號土地為原告與訴外人湯慶明（已歿，應有部分
    1125分之75）及被告甲甲○、Ｗ○○、ｄ○○、丑○○、Ｍ
    ○○、子○○、甲丁○所共有；系爭323 之7 地號土地為原
    告與訴外人湯慶明（已歿，應有部分1125分之150） 及被告
    Ｗ○○、ｄ○○、丑○○、Ｍ○○、子○○、甲丁○所共有
    ；系爭323 之8 地號土地為原告與訴外人湯慶明（已歿，應
    有部分1125分之75）及被告Ｗ○○、ｄ○○、丑○○、Ｍ○
    ○、子○○、甲丁○所共有之事實，為兩造所不爭執，且有
    土地登記謄本附卷可憑（詳卷6 第217 頁至279 頁），自堪
    信為真實。
四、又原告主張訴外人湯慶峰已於83年2 月5 日死亡，惟其繼承
    人即被告ｇ○○○、未○○、Ｑ○○、天○○、Ｃ○○等人
    就其被繼承人湯慶峰所遺系爭326 之4 、326 之10地號土地
    應有部分各4646分之30迄未辦理繼承登記；訴外人羅湯順妹
    已於76年7 月28日死亡，惟其繼承人即被告羅永佑、庚○○
    ○、Ｒ○○等就其被繼承人羅湯順妹所遺系爭326 之4 、32
    6 之10土地應有部分各4646分之30迄未辦理繼承登記；訴外
    人湯廷妹已於73年2 月18日死亡，惟其繼承人即被告ｗ○○
    、甲○○、ｓ○○、ｕ○○、ｘ○○、ｙ○○、ｖ○○、ｒ
    ○○、ｑ○○、ｔ○○等就其被繼承人湯廷妹所遺系爭326
    之4 、32 6之10地號土地應有部分各4646分之30迄未辦理繼
    承登記；訴外人湯慶輝已於63年11月21日死亡，惟其繼承人
    即被告乙○○○、Ｋ○○○、Ｆ○○、巳○○即湯國強、Ｓ
    ○○等就其被繼承人湯慶輝所遺系爭326 之4 、32 6之10地
    號土地應有部分各4646分之30迄未辦理繼承登記；訴外人湯
    慶塘已於66年9 月27日死亡，惟其繼承人即被告Ｐ○○○、
    玄○○、辰○○○、Ｎ○○、Ｂ○○、Ｏ○○、Ｇ○○等就
    其被繼承人湯慶塘所遺系爭326 之4 、32 6之10地號土地應
    有部分各4646分之30迄未辦理繼承登記；訴外人湯慶坤已於
    87年11月30日死亡，惟其繼承人即被告Ａ○○○、黃○○、
    Ｄ○○、Ｖ○○、酉○○、Ｕ○○、Ｔ○○等就其被繼承人
    湯慶坤所遺系爭326 之4 、32 6之10地號土地應有部分各
    4646分之30迄未辦理繼承登記；訴外人湯劉聰妹已於80年4
    月22日死亡，惟其繼承人即被告ｃ○○、ａ○○、湯荐榮、
    ｂ○○、辛○○○等就其被繼承人湯劉聰妹所遺系爭326 之
    4 、32 6之10地號土地應有部分各4646分之35迄未辦理繼承
    登記；訴外人湯慶明已於91年9 月19日死亡，惟其繼承人即
    被告Ｉ○○○、Ｅ○○、午○○、地○○、湯琍棱即寅○○
    、ｈ○○、宇○○等就其被繼承人湯慶明所遺系爭318 地號
    土地之應有部分2157分之180 、系爭326 之4 、326 之10地
    號土地應有部分各4646分之60、系爭323 地號土地應有部分
    4314 0分之3991、系爭323 之2 、323 之8 地號土地應有部
    分各1125分之75、系爭323 之7 地號土地應有部分1125分之
    150 均迄未辦理繼承登記等情，業據提出與所述相符之前揭
    土地登記謄本及各該繼承系統表、相關戶籍謄本等在卷可按
    ，且為被告所不爭執，自亦堪信為真實。
五、按因繼承、強制執行、公用徵收或法院之判決，於登記前已
    取得不動產物權者，非經登記，不得處分其物權，民法第75
    9 條定有明文。又共有物之分割性質上為處分行為，依民法
    第759 條規定，共有不動產之共有人中有人死亡時，在其繼
    承人未為繼承登記前，不得分割共有物，最高法院亦著有85
    年度台上字第1862號裁判意旨可資參照。本件原告既因繼承
    而與被告ｇ○○○、未○○、Ｑ○○、天○○、Ｃ○○、羅
    永佑、庚○○○、Ｒ○○、ｗ○○、甲○○、ｓ○○、ｕ○
    ○、ｘ○○、ｙ○○、ｖ○○、ｒ○○、ｑ○○、ｔ○○、
    乙○○○、Ｋ○○○、Ｆ○○、巳○○、Ｓ○○、Ｐ○○○
    、玄○○、辰○○○、Ｎ○○、Ｂ○○、Ｏ○○、Ｇ○○、
    Ａ○○○、黃○○、Ｄ○○、Ｖ○○、酉○○、Ｕ○○、Ｔ
    ○○、ｃ○○、ａ○○、湯荐榮、ｂ○○、辛○○○等共有
    系爭326 之4 、32 6之10地號土地，及與被告Ｉ○○○、Ｅ
    ○○、午○○、地○○、湯琍棱即寅○○、ｈ○○、宇○○
    等共有系爭318 、326 之4 、326 之10、323 、323 之2 、
    323 之8 地號土地，倘上開被告不辦理繼承登記，將使原告
    無從處分其物權而有礙於其所有權之行使，是原告有關訴請
    上開被告等分別協同原告就系爭318 、326 之4 、326 之10
    、32 3、323 之2 、323 之8 地號土地，辦理如主文第1 、
    2 、3 、4 、5 、6 、7 、8 項所示之繼承登記，自屬有據
    ，應予准許。
六、次按共有物分割之方法，不能協議決定者，共有人始得請求
    法院判決分割，此觀民法第824 條第1 項、第2 項之規定自
    明。又共有人就共有物已訂立協議分割契約者，縱使拒絕辦
    理分割登記，當事人亦僅得依約請求履行是項登記義務，而
    不得訴請法院按協議之方法，再為分割共有物之判決，最高
    法院亦著有59年台上字第1198號判例意旨可資參照。是共有
    物之協議分割，只須共有人全體同意分割方法，即生協議分
    割之效力，不因共有人中之一人或數人因協議分割取得之利
    益不等，而受影響。原告主張系爭318 、318 之1 、318 之
    4 、326 之3 、326 之4 、32 6之10、321 、321 之1 、32
    1 之4 、323 、323 之2 、32 3之7 、323 之8 地號等13筆
    土地前於52年3 月14日經當時共有人即訴外人湯洪良、湯鴻
    森、湯鴻三、湯葉順妹、湯阿滿、湯慶松、陳湯冬妹、湯昇
    祥、劉開妹、湯慶源、湯慶森、湯慶明、Ｙ○○訂定共有土
    地分割同意書，並於55年4 月30日再經共有人即訴外人湯洪
    良、湯鴻森、湯鴻三訂立共有物分割同意書，依上開共有土
    地分割同意書、共有物分割同意書所為協議分割結果，湯鴻
    三應取得如附圖所示編號B 部分面積272 平方公尺及編號J
    部分面積370 平方公尺土地，湯鴻森應取得如附圖編號A 部
    分面積714 平方公尺及編號K 部分面積99平方公尺土地。原
    告卯○○○、ｉ○○、湯賴洲為訴外人湯鴻三之繼承人，原
    告ｆ○○、ｅ○○為訴外人湯鴻森之繼承人，而被告等則因
    繼承等原因而與原告共有前開系爭13筆土地。系爭13筆土地
    並無不能分割之情形，且原共有人即訴外人湯邱英妹、酉○
    ○、彭一國等人前依上開52年3 月14日共有土地分割同意書
    之分割協議訴請鑑定界址事件，業經台灣新竹地方法院70年
    度易字第022 號及台灣高等法院70年度上字第2100號判決確
    定，並於71年12月16日辦理共有物分割登記完畢之事實，業
    據提出被告所不爭執其真正之共有土地分割同意書、共有物
    分割同意書（詳卷1 第344 至34 9頁）、台灣新竹地方法院
    70 年 度易字第022 號及台灣高等法院70年度上字第2100號
    民事判決（詳卷1 第373 至400 頁）等件為證，且經本院會
    同苗栗縣苗栗地政事務所測量人員履勘現場，並經到場當事
    人陳明對66年8 月10日台灣省地政局測量圖所示各共有人依
    前開共有土地分割同意書及共有物分割同意書所分得之位置
    、面積、範圍無爭執等情，製有勘驗筆錄（詳卷3 第107 頁
    ）及如附圖即苗栗縣苗栗地政事務所92年10月28日實測圖（
    詳卷3 第138 頁）附卷可憑，自堪信為真實。則依前揭說明
    ，系爭13筆土地既經共有人就共有物已訂立協議分割契約，
    則共有人自應受其拘束。是原告主張系爭13筆土地應依前揭
    共有土地分割同意書及共有物分割同意書所示之分割方法予
    以分割，自屬有據。被告Ｗ○○、ｄ○○、甲甲○、ｍ○○
    、ｌ○○、Ｉ○○○、子○○、Ｍ○○、丁○○等所辯應依
    共有人所有權應有部分，參酌使用之現況予以分割，及其餘
    被告所辯應參酌系爭土地之最佳利用及考慮湯氏祠堂原地重
    建之需求予以另行分割云云，自均無足採。
七、再按民事訴訟法第247 條所謂即受確認判決之法律上利益，
    係指因法律關係之存否不明確，致原告在私法上之地位有受
    侵害之危險，而此項危險得以對於被告之確認判決除去之者
    而言，故確認法律關係成立或不成立之訴，苟具備前開要件
    ，即得謂有即受確認判決之法律上利益，縱其所求確認者為
    他人間之法律關係，亦非不得提起，最高法院著有42年台上
    字第1031號判例意旨可資參照。又確認法律關係、證書真偽
    或法律關係基礎事實存否之訴，非原告有即受確認判決之法
    律上利益者，不得提起，且該確認法律關係基礎事實存否之
    訴，必以原告不能提起他訴訟者為限，此觀民事訴訟法第24
    7 條第1 項、第2 項規定自明（最高法院93年度台上字第22
    12號裁判意旨參照）。另所謂因定不動產界線之訴訟，係指
    相鄰地所有人間，關於所有權並無爭執其經界不明，而求定
    其界線所在之訴訟而言。此項單純定不動產界線之訴，係形
    成之訴，屬於民事訴訟法第427條第2項第5款所謂「因定不
    動產之界線涉訟者」。至定不動產界線之訴，如涉及所有權
    爭執者，論者有謂性質上亦屬於形成之訴，但包括確定所有
    權之訴，惟實務上則認應依確認之訴處理。本件系爭13筆土
    地依上揭共有土地分割同意書及共有物分割同意書之約定，
    原告卯○○○、ｉ○○、湯賴洲為訴外人湯鴻三之繼承人，
    應分得之土地為如附圖所示編號B 部分面積272 平方公尺及
    編號J 部分面積370 平方公尺土地，原告ｆ○○、ｅ○○為
    訴外人湯鴻森之繼承人，應分得之土地為如附圖編號A 部分
    面積714 平方公尺及編號K 部分面積99平方公尺土地，為兩
    造所不爭執，已如前述，尚難認有何不明確之情形存在。參
    以原告又已另行訴請被告等應依兩造之前開分割協議履行協
    同分割登記之義務，則參諸前述說明，原告自無訴請確認其
    分得部分界址之必要。況系爭13筆土地既仍為兩造所共有，
    迄仍未依分割協議辦理分割登記，自無所謂分割後之界址存
    在，原告訴請確認其分得部分之界址，尤屬無據。是原告請
    求確認兩造共有系爭13筆土地，於52年3 月14日及55年4 月
    30日協議訂立共有土地分割同意書時，原告卯○○○、Ｚ○
    ○、ｉ○○所取得土地為如附圖所示編號Ｂ與Ｊ部份，原告
    ｆ○○、ｅ○○所取得土地為如附圖所示編號Ａ與Ｋ部分，
    其界址如附圖所示之界址線，為無理由，應予駁回。
八、末按共有物之協議分割，係以消滅各共有人就共有物之共有
    關係為目的，應由共有人全體參與分割之協議，其協議分割
    契約始能有效成立。於協議分割契約成立後，亦應由共有人
    全體依協議分割契約履行，以終止各共有人間之共有關係。
    因之，各共有人起訴請求他共有人履行協議分割契約，其訴
    訟標的對於各共有人之全體即屬必須合一確定。應由共有人
    全體分為兩造一同起訴或一同被訴，當事人之適格，始無欠
    缺。是各共有人起訴請求他共有人履行協議分割契約，其所
    為應受判決事項之聲明，應為命各共有人，依協議分割契約
    所訂分割方法協同辦理分割登記。倘僅請求命被告就原告自
    己分得部分協同辦理分割登記，則法院縱為原告勝訴之判決
    ，仍不能達消滅各共有人間共有關係之目的，殊非法之所許
    ，最高法院著有90年度台上字第1885號、93年度台上字第55
    7 號等裁判意旨可供參酌。本件兩造所共有之系爭13筆土地
    既前經協議分割，有如前述，則依上開最高法院裁判意旨，
    自應由共有人全體依協議分割契約履行，以終止各共有人間
    之共有關係。茲原告僅請求命被告就原告自己分得部分協同
    辦理分割登記，非但不能達消滅各共有人間就系爭13筆土地
    共有關係之目的，甚且造成系爭土地之共有關係益形複雜難
    解，應非法之所許。是原告僅請求被告應協同原告就兩造共
    有之系爭13筆土地，依52年3 月14日及55年4 月30日協議訂
    立之共有土地分割同意書，辦理原告卯○○○、Ｚ○○、ｉ
    ○○共有取得如附圖所示編號Ｂ與Ｊ部份土地及原告ｆ○○
    、ｅ○○共有取得如附圖所示編號Ａ與Ｋ部分土地之分割登
    記，面積與界址如上開附圖所示之界址線，自非法之所許，
    ，亦應予以駁回。
九、本件事證已臻明確，兩造其餘主張、陳述與舉證，經審酌與
    本院前開判斷不生影響，爰不再予逐一論述，附此敘明。
十、訴訟費用負擔之依據：民事訴訟法第79條。
中　　華　　民　　國　　96　　年　　5 　　月　　22　　日
                  民事庭法　官　王萬金
以上正本係照原本作成。
如對本判決上訴，須於判決送達後20日內向本院提出上訴狀。
                        書記官　劉碧雯
中　　華　　民　　國　　96　　年　　5 　　月　　22　　日
